【裁判字號】    92,簡上,186
【裁判日期】    920620
【裁判案由】    侵權行為損害賠償
【裁判全文】
臺灣臺北地方法院民事判決  九十二年度簡上字第一八六號
    上  訴  人  甲○○
    訴訟代理人  乙○○
    被  上訴人  丙○○
右當事人間請求侵權行為損害賠償事件，上訴人對於中華民國九十一年十二月二日本
院新店簡易庭九十一年度店交簡附民字第三一號第一審判決提起上訴，由刑事庭移送
前來，本院判決如左：
    主      文
上訴駁回。
第二審訴訟費用由上訴人負擔。
    事      實
甲、上訴人方面：
一、聲明：
（一）原判決廢棄。
（二）被上訴人應給付上訴人新台幣（下同）三十一萬七千八百六十八元，及自起訴
      狀繕本送達翌日起至清償日止，按年息百分之五計算之利息。
二、陳述：除與原審判決書所載相同者，茲予引用外，補稱：
（一）事發當時，上訴人因受撞擊致右下唇撕裂傷，至台北縣新店市耕莘醫院緊急就
      傷口部分先予縫合，當負責處理的警員至現場繪製肇事圖後，即詢問兩造意願
      並拿出和解書要求上訴人當場簽署，上訴人在極度驚嚇及身體不適下，當場告
      知警員不願和解，然處理的吳學勳警員告知該書面資料並非和解書，僅係敘明
      後續的處理原則，上訴人如不同意所述內容，仍可提起告訴，上訴人因信賴執
      法人員所言，因而簽下該和解書。
（二）該和解書僅對車輛及人身傷害部分敘明處理原則，車輛修復期間上訴人交通費
      用及返回台北領回車輛所需費用不在該和解書範圍內，上開費用被上訴人仍應
      支付。另關於人身損害部分，兩造僅就上訴人嘴角受傷此一損害事實之賠償方
      式約定由被上訴人保險公司理賠，至於懷孕母體之健康損害、精神慰撫金等，
      亦不在上開和解範圍內，此參最高法院五十七年台上字第二一八○號判例要旨
      可明。至於和解書中對嘴角受傷由被上訴人保險理賠一點，迄今被上訴人保險
      公司並未為賠償給付，依民法第二百六十八條規定，被上訴人仍應負損害賠償
      責任。
（三）上訴人於車禍發生時懷有六個月身孕，因車禍而造成宮縮，飽受精神驚嚇，案
      發至今，被上訴人皆未探訪上訴人，僅致電告知就醫療賠償部分全權交由保險
      公司處理，並未表達歉意及慰問之意，其態度實非良善。
三、證據：援用原審之立證方法。
乙、被上訴人方面：
一、聲明：駁回上訴。
二、陳述：除與原審判決書所載相同者，茲予引用外，補稱：上訴人到醫院去時，伊
    與上訴人之夫在警局裡就已商談和解事宜，和解書是在上訴人從醫院回來後分二
    次簽署的，第一次沒有寫到嘴角受傷的部分，第二次才加上去，上訴人不可能不
    知道這是和解書，吳學勳警員也沒有說過那不是和解書。
三、證據：援用原審之立證方法。
丙、本院依職權調閱台灣台北地方法院檢察署九十一年度偵字第一三二八○號過失傷
    害卷宗、本院九十一年度店交簡字第四四九號卷宗，並訊問證人吳學勳。
    理      由
一、本件上訴人起訴主張：被上訴人於民國九十一年二月十七日十二時五十分許，駕
    駛車號Ｂ三─五七八八號自用小客車從台北縣新店市○○路往北二高方向行駛，
    行經該市○○路○段二二之一號前時，本應注意車前狀況，後車與前車之間應保
    持隨時可以煞停之距離，而依當時狀況，又非不能注意，竟未注意前方號誌已轉
    換成紅燈，且未保持安全車距，貿然前進而撞擊同方向行駛停車等候綠燈由上訴
    人（當時懷孕六個月）所駕駛之車號ＺＤ─八八七八號自用小客車，致上訴人受
    有右下脣撕裂傷之傷害，腹中胎兒亦因受撞而有宮縮現象。按被上訴人行為已違
    道路交通安全規則第九十四條規定，並經本院新店簡易庭以九十一年度交簡字第
    四四九號判處被上訴人拘役四十日確定在案，被上訴人之過失行為與被害人之受
    傷間有相當因果關係，堪以認定。上訴人因該次車禍撞擊，導致右下唇撕裂傷，
    因緊急縫合及拆線計花費三百五十元；另因撕裂傷口造成下嘴唇肥厚性疤痕，須
    施行雷射磨皮術及施行打去疤痕針劑治療，期間約需六個月，擬花費十萬元醫療
    費用；又上訴人因治療期間無法工作之工作損失為五萬元；上訴人因車禍致所有
    車號ＺＤ─八八七八號自用小客車需時修理，修理期間上訴人因而支出之交通費
    用計四萬七千五百十八元；又斟酌車禍發生時上訴人懷有六個月身孕，飽受精神
    驚嚇，且自案發至今，被上訴人態度非屬良善等一切情事，請求被上訴人給付十
    二萬元精神賠償費用以資慰藉。以上合計為三十一萬七千八百六十八元，爰依民
    法第一百八十四條規定，請求被上訴人給付上開金額。上訴人雖於和解書上簽字
    ，然並非表示和解之意，而係受執法人員之誤導，又和解書僅提及上訴人嘴角受
    傷部分，其餘部分自不受和解書拘束，況被上訴人之保險公司至今尚未賠償上訴
    人嘴角受傷部分，故被上訴人仍應負損害賠償之責等語。
二、被上訴人則以：兩造於事故發生後，已簽立和解書，上訴人自不得再另行主張被
    上訴人應負侵權行為之損害賠償責任，再者，上訴人外觀上並無傷口，不需施行
    雷射磨皮術及施打去疤痕針劑，縱認有傷口，醫療費用應只須六萬元。又上訴人
    之工作損失應以三萬元為當，上訴人主張之交通費金額亦偏高，另被上訴人之保
    險公司同意給付上訴人復原所需之六萬元費用等語，資為抗辯。
三、經查：上訴人主張被上訴人於九十一年二月十七日十二時五十分許，駕駛車號Ｂ
    三─五七八八號自用小客車從台北縣新店市○○路往北二高方向行駛，行經該市
    ○○路○段二十二之一號前時，本應注意車前狀況，後車與前車之間應保持隨時
    可以煞停之距離，而依當時狀況，又非不能注意，竟未注意前方號誌已轉換成紅
    燈，且未保持安全車距，貿然前進而撞擊同方向行駛停車等候綠燈由上訴人（當
    時懷孕六個月）所駕駛之車號ＺＤ─八八七八號自用小客車，致上訴人受有右下
    唇撕裂傷之傷害，腹中胎兒亦因受撞而有宮縮現象，被上訴人並因此為本院新店
    簡易庭以九十一年度店交簡字第四四九號判決拘役三十日等情，業經本院調閱台
    灣台北地方法院檢察署九十一年度偵字第一三二八○號過失傷害卷宗、本院九十
    一年度店交簡字第四四九號全卷查明屬實外，並有財團法人天主教耕莘醫院、高
    雄醫學大學附設中和紀念醫院診斷證明書在卷可稽，復為被上訴人所不爭執，堪
    信為真實。
四、惟上訴人另主張被上訴人須負侵權行為損害賠償責任，給付上訴人計三十一萬七
    千八百六十八元云云，則為被上訴人所否認，並以前詞置辯。經查：
（一）按稱和解者，謂當事人約定，互相讓步，以終止爭執或防止爭執發生之契約，
      而和解有使當事人所拋棄之權利消滅及使當事人取得和解契約所訂明權利之效
      力，又按和解契約合法成立，兩造當事人即應受該契約之拘束，縱使一造因而
      受不利益之結果，亦不得事後翻異，更就和解前之法律關係再行主張，亦即和
      解內容倘以他種法律關係替代原有法律關係者，則係以和解契約創設新法律關
      係，故債務人如不履行和解契約，債權人應依和解創設之新法律關係請求履行
      ，不得再依原有法律關係請求給付（民法第七百三十六條、第七百三十七條、
      最高法院十九年上字第一九六四號判例、八十三年台上字第六二○號判例參照
      ）。
（二）查兩造於系爭交通事故發生後，即於當日在台北縣政府警察局新店分局碧潭派
      出所內，針對前揭肇事賠償部分，簽立和解書，約定「一、茲鑒於事出意外雙
      方同意和解結案由甲方（即被上訴人）賠付乙方（即上訴人）．．．車輛受損
      部（分），由甲方之保險公司負理（責）理賠。和解須要甲方將乙方．．．車
      輛修理完成才成立。」、「乙方嘴角受傷由甲方保險理賠」、「二、嗣後無論
      如何情形乙方．．．或任何其他人不得再向甲方要求其他賠償並不得再有異議
      及追訴等情事」等語，此有和解書附於台灣台北地方法院檢察署九十一年度偵
      字第一三二八○號卷第二四頁可憑外，復為上訴人所不爭執，是被上訴人抗辯
      兩造業已就系爭車禍之損害賠償責任成立和解等語，自堪憑信。而上訴人因前
      揭肇事而受損之車輛業已修復完畢，除有上訴人所提出之客戶維修紀錄表在卷
      可憑（見原審卷第十一頁）外，復為上訴人所自陳（見原審卷第五六頁），從
      而，兩造所簽立之上開和解書已於被上訴人之保險公司將上訴人所有受損之車
      輛修復完畢而生效力，自屬當然。
（三）上訴人雖主張其簽立和解書但並無為和解之意思，證人吳學勳警員尚告知該份
      文件非和解書，其基於誤信始為簽立，該和解書無法拘束上訴人云云。然查：
      上訴人前揭所述，核與證人吳學勳警員所證述：伊未曾告知上訴人該份和解書
      無和解性質，和解書確係兩造就損害賠償問題商討後所簽立的，簽和解書的時
      候是上訴人到醫院看完病才簽的，內容也是被上訴人先和上訴人之丈夫談過之
      後才簽立的等語（見本院九十二年五月十五日準備程序筆錄）不符。況依證人
      所述，上訴人簽立和解書時距離事故發生已間隔有就醫時間，身旁尚有上訴人
      之丈夫隨侍在側，上訴人身為家教老師，為具有一般通常智識之人，實無陷於
      錯誤而誤簽和解書之可能，是上訴人上開所述，實難憑信。上訴人另主張除了
      其嘴角受傷部分外，其餘人身損害、精神慰撫金等皆未在和解範圍內，被上訴
      人保險公司至今未有任何賠償，是尚無礙於被上訴人應負之損害賠償責任云云
      ，惟依和解書和解條件之記載（如同前述），已見兩造確有針對系爭車禍事故
      肇事責任依和解契約創設新法律關係，復參以兩造所簽訂之前揭和解書明載：
      「嗣後無論如何情形乙方．．．或任何其他人不得再向甲方要求其他賠償並不
      得再有異議及追訴等情事。」等語，益徵上訴人確有就車損、嘴角受傷以外之
      其他部分對被上訴人放棄追訴求償之意，其主張其餘人身損害、精神慰撫金不
      在和解範圍內，實不可採。至若被上訴人之保險公司至今雖尚未賠償上訴人嘴
      角受傷部分，惟此仍兩造依所新創設之和解契約所由生之權利義務關係，並非
      基於民法第一百八十四條侵權行為損害賠償責任而來，上訴人主張因嘴角受傷
      部分未獲賠付，故被上訴人之侵權行為損害賠償責任未因和解而消滅云云，亦
      有誤會。
（四）綜上，兩造既已以創設新和解法律關係代替原有之侵權行為法律關係，上訴人
      即不得再本於侵權行為之法律關係，請求被告損害賠償，其所為本件請求，即
      無所據，應予駁回。原審為上訴人敗訴之判決，於法並無不合，上訴人指摘原
      判決不當，求予廢棄改判，為無理由，應予駁回其上訴。
五、本件事證已臻明確，兩造其餘主張陳述及所提之證據，核與判決結果無影響，爰
    不一一論述，附此敘明。
六、據上論結，本件上訴為無理由，依民事訴訟法第四百三十六條之一第三項、第四
    百四十九條第一項、第七十八條，判決如主文。
中      華      民      國    九十二    年      六      月    二十    日
                                       民事第二庭審判長法 官  丁蓓蓓
                                                       法 官  黃雯惠
                                                       法 官  劉素如
右為正本係照原本作成
本判決不得上訴
中      華      民      國    九十二    年      六      月    二十    日
                                                      書記官  劉芳菊


司法院資訊處製作；財團法人民間司法改革基金會備份。
